【裁判字號】    95,交抗,581
【裁判日期】    950809
【裁判案由】    違反道路交通管理處罰條例
【裁判全文】
臺灣高等法院交通事件裁定             95年度交抗字第581號
抗  告  人
即受處分人  甲○○
上列抗告人因違反道路交通管理處罰條例案件，不服臺灣新竹地
方法院交通法庭，中華民國95年 5月12日所為裁定（95年度交聲
字第129號），提起抗告，本院裁定如下：
    主  文
抗告駁回。
    理  由
一、原處分意旨略以：異議人即受處分人甲○○於95年2月16 日
    22時30分許，駕駛車號W7─6380號自小客車，在新竹市○○
    路555號前，因駕駛汽車肇事致王書芳受輕傷並逃逸，暨違
    反雙黃線禁止超車，為警掣開竹市警交字第E00000000號違
    反道路交通管理事件通知單舉發，乃依道路交通管理處罰條
    例第62條第1項及第47條第1項第2款之規定，裁處罰鍰新臺
    幣（下同）1200元，並吊銷駕駛執照，終身不得考領駕駛執
    照。
二、異議人即受處分人異議意旨略以：我於95年 2月16日駕車經
    過育賢國中前因超車不當而與對向機車發生擦撞，當我要回
    頭處理時，警察已到場處理，我有告訴警察是我不小心撞到
    的，在警詢筆錄中我亦有提出說明，且事後也與對方和解，
    但我到監理站繳罰鍰時卻受到「永久不得重新考領駕照」之
    裁定，處罰過重，為此提出異議云云。
三、原裁定以：按受處分人不服第 8條主管機關所為之處罰，得
    於接到裁決書之翌日起20日內，向管轄地方法院聲明異議。
    又聲明異議，應以司法狀紙，敘述異議之理由，提出於原處
    分機關為之；交通法庭認聲明異議不合法律上之程式者，應
    以裁定駁回之，道路交通管理處罰條例第87條第 1項、道路
    交通案件處理辦法第13條、第18條前段分別定有明文。次按
    處理違反道路交通管理事件，有關文書送達之程序，依行政
    程序法之規定，違反道路交通管理事件統一裁罰基準及處理
    細則第 5條定有明文。次按，送達於應受送達人之住居所、
    事務所或營業所為之，但在行政機關辦公處所或他處會晤應
    受送達人時，得於會晤處所為之；又於應送達處所不獲會晤
    應受送達人時，得將文書付與有辨別事理能力之同居人、受
    僱人或應送達處所之接收郵件人員，行政程序法第72條第 1
    項及第73條第1項分別定有明文。經查：
（一）本件交通部公路總局新竹區監理所新竹市監理站（下稱新
      竹市監理站）竹監新四字第裁51-E00000000號違反道路交
      通管理事件裁決書，係由異議人即受處分人於95年 2月20
      日親自為收受，此有異議人甲○○之親自簽名於上之新竹
      市監理站送達證書1紙在卷可查，是本件自當發生合法送
      達於受處分人之效力。
（二）又上開裁決書下方「附記」欄內第一點亦清楚載明：「受
      處分人不服處罰者，得於接到裁決書之翌日起20日內，以
      司法狀紙提出聲明異議，載明裁決日期、字號及理由、交
      由本（新竹市監理站）所轉送管轄地方法院。」甚明。受
      處分人如對原處分機關是項裁決不服欲提起異議，自應於
      接到裁決書之翌日起20日內，具狀聲明異議。異議人之送
      達地址即戶籍係在新竹市○○路 648巷33號，並有裁決書
      、送達證書上所載地址在卷可憑，依法院訴訟當事人在途
      期間標準第 4條第1項第1款規定，居住於處罰機關所在之
      鄉、鎮、市（包括縣轄市、省轄市及院轄市）者，不扣除
      在途期間，從而異議人至遲應於依照上述說明，其20日之
      合法提出異議期間即自95年2月21日起算至同年3月12日止
      ，故本件合法提出異議期間之末日應為95年 3月12日，而
      該日為假日（星期日），是以其休息日之次日即3月13 日
      代之。
（三）受處分人甲○○於95年2月20日接獲裁決書後，遲至95年4
      月18日始向新竹市監理站，提出聲明異議狀，此有受處分
      人送交新竹市監理站之聲明異議狀左上角收文章所載明之
      收文日期為憑。據此，異議人對前開裁決書內容不服所為
      之異議，顯已逾20日之法定異議期間，其異議不合法律上
      之程式，且無從補正，核諸前開說明，而將異議人之異議
      駁回。經核並無違誤。
四、受處分人抗告意旨以：我於95年 2月20日到新竹市監理站繳
    罰單，再於同年3月1日向監理站提出申訴。監理站則於同年
    3月7日回函，新竹市警察局亦於同年3月9日回函。監理站至
    同年4月10日回函，我4月12日才收到，翌日（13日）就去監
    理站拿裁決書，並於同年4月18日提出書狀敘明理由交由監
    理站轉遞交通法庭，我收到裁決書的日期為95年4月13日，
    並非95年2月20日，自未逾異議期間，原審未詳加調查，而
    裁定駁回異議，實有未當，為此提出抗告。
五、查新竹市監理站於95年2月20日掣開竹監新四字第裁51─E00
    000000號違反道路交通管理事件裁決書，並於當日由抗告人
    收受，本件於95年 2月20日即合法送達抗告人，抗告人依法
    提出異議期間應自95年2月21日起算至同年3月12日止；又因
    末日（95年3月12日）為假日（星期日），乃以次日即3月13
    日代之，抗告人遲至95年 4月18日始向新竹市監理站提出聲
    明異議狀，已逾20日之法定異議期間，不合法律上之程式，
    且無從補正，業經原裁定詳載理由依據。而抗告人係於95年
    3月1日向監理站提出申訴，經監理站於同年 4月10日函覆抗
    告人，應依異議程序救濟，亦有抗告人提出之申訴書及新竹
    市監理站函文等在卷可稽。抗告人指稱係於95年 4月13日收
    受裁決書，顯非屬實。按對於交通事件處罰不服，應具狀向
    管轄地方法院聲明異議，本件抗告人於95年3月1日，係向新
    竹監理站提出申訴，自非合法異議。而抗告人既於95年 4月
    18日，始向新竹市監理站提出聲明異議狀，已逾20日之法定
    異議期間無疑。足見本件抗告，為無理由，應予駁回。
據上論結，應依道路交通案件處理辦法第26條，刑事訴訟法第41
2條，裁定如主文。
中    華    民    國    95    年    8     月    9     日
                  交通法庭審判長法  官  鄭文肅
                                法  官  楊炳禎
                                法  官  陳國文
以上正本證明與原本無異。
不得再抗告。
                                書記官  吳素雲
中    華    民    國    95    年    8     月    9     日


司法院資訊處製作；財團法人民間司法改革基金會備份。
